臺灣高等法院高雄分院刑事判決　　　　96年度上訴字第1517號
上　訴　人　甲○○
即　被　告
　　　　　　　　　　現於臺灣高雄第二監獄執行中
上列上訴人因違反毒品危害防制條例案件，不服臺灣高雄地方法
院中華民國96年6月26日第一審判決（起訴案號：臺灣高雄地方
法院檢察署96年度毒偵字第3605號），提起上訴，本院判決如下
：
    主  文
原判決撤銷。
甲○○施用第一級毒品，累犯，處有期徒刑捌月，減為有期徒刑
肆月，如易科罰金，新臺幣壹仟元折算壹日；又施用第二級毒品
，累犯，處有期徒刑肆月，減為有期徒刑貳月，如易科罰金，以
新臺幣壹仟元折算壹日；應執行有期徒刑伍月，如易科罰金，以
新臺幣壹仟元折算壹日。
    事  實
一、甲○○曾於民國91年間因施用毒品案件，經臺灣高雄地方法
    院裁定送觀察、勒戒後，認有繼續施用毒品傾向，再經裁定
    送戒治處所施以強制戒治，於92年4 月25日停止戒治出監。
    又於93年間因施用毒品罪，經原審法院以93年度訴字第1821
    號判處有期徒刑1 年2 月確定，於95年3 月28日縮刑假釋，
    刑期至95年11月7 日縮刑假釋期滿，以已執行論；詎仍不知
    悔改，復分別基於施用第一級毒品海洛因、第二級毒品甲基
    安非他命之犯意，於96年2 月25日中午某時許，在其高雄市
    新興區○○○路19號4 樓之3 之住處施用毒品海洛因、甲基
    安非他命各1 次。嗣於96年2 月26日0 時20分許，在高雄市
    左營區○○路624 號工地前，因涉犯竊盜案件為警查獲，經
    其同意採尿送驗，結果分呈嗎啡、甲基安非他命陽性反應，
    始悉上情。
二、案經高雄市政府警察局移送臺灣高雄地方法院檢察署檢察官
    偵查起訴。
    理  由
壹、程序方面：
    本件被告甲○○所犯為死刑、無刑徒刑或最輕本刑為3 年以
    上有期徒刑以外之罪，其於本院審理程序中就被訴事實為有
    罪之陳述，經告知簡式審判程序之意旨，並聽取檢察官及被
    告之意見後，本院裁定進行簡式審判程序審理。
貳、實體方面：
一、訊據上訴人即被告甲○○對上開事實供承不諱，且被告為警
    查獲後所採尿液經送驗結果，呈嗎啡及甲基安非他命陽性反
    應，亦有採證代碼對照表、高雄市立凱旋醫院96年3月5日濫
    用藥物尿液檢驗報告1 份在卷足憑，足證被告之自白核與事
    實相符，又被告曾於民國91年間因施用毒品案件，經臺灣高
    雄地方法院裁定送觀察、勒戒後，認有繼續施用毒品傾向，
    再經裁定送戒治處所施以強制戒治，於92年4 月25日停止戒
    治出監，此有臺灣高等法院被告前案紀錄表在卷可稽，其於
    5 年內再分別施用第一級毒品海洛因、第二級毒品甲基安非
    他命之事證明確，犯行堪以認定。
二、查海洛因、甲基安非他命係分屬毒品危害防制條例第2 條第
    2 項第1 款、第2 款所列之第一級、第二級毒品，被告甲○
    ○施用海洛因、甲基安非他命之所為，分別係犯毒品危害防
    制條例第10條第1 項、第2 項之施用第一級、第二級毒品罪
    。其因施用而持有海洛因、甲基安非他命之低度行為，均為
    施用之高度行為所吸收，均不另論罪。被告所犯上開2 罪，
    犯意各別，行為互殊，應予分論併罰；又被告曾於93年間因
    施用毒品罪，經原審法院以93年度訴字第1821號判處有期徒
    刑1 年2 月確定，於95年3 月28日縮刑假釋，刑期至95年11
    月7 日縮刑假釋期滿，以已執行論，有臺灣高等法院被告前
    案紀錄表1 份在卷可按，其受有期徒刑之執行完畢後，5 年
    以內故意再犯本件有期徒刑以上之二罪，均為累犯，應皆依
    刑法第47條第1 項之規定加重其刑。
三、原審對被告予以論罪科刑，固非無見；惟查中華民國96年罪
    犯減刑條例已經於96年7 月4 日公布，自96年7 月16日施行
    ，被告犯罪時間均在96年4 月24日以前，所犯之二罪均合於
    中華民國96年罪犯減刑條例第2 條第1 項第3 款之減刑條件
    ，且無不予減刑之情形，均應減其宣告刑2 分之1 ，原判決
    就此部分未及審酌，自有未洽。被告上訴意旨，則以臺灣高
    雄地方法院檢察署96年度毒偵字第3680號移送併辦部分，與
    本案有集合犯之實質上一罪關係，原審未併予審理，尚有未
    洽為由，指摘原判決不當，雖無理由，詳如後述，然原判決
    既有上開可議之處，自屬無可維持，應由本院將原判決予以
    撤銷改判；審酌被告前已有施用毒品之不良素行，歷經觀察
    勒戒猶施用之，顯見其戒毒意志不堅，本不宜寬貸，惟念其
    施用毒品乃自戕一己之身體健康，對社會造成之危害尚非直
    接鉅大，且犯後坦承部分犯行等一切情狀，分別量處如主文
    第2 項所示之刑；再依中華民國96年罪犯減刑條例第2 條第
    1 項第3 款規定，減其宣告刑2 分之1 ，並依法定其應執行
    刑。
四、檢察官移送本院併案意旨（臺灣高雄地方法院檢察署96年度
    毒偵字第3680號）略以：被告基於施用第一級毒品海洛因之
    犯意，於96年3 月10日上午9 時許往前回溯24小時內某時，
    在不詳地點，施用第一級毒品海洛因1 次，因認此部份犯行
    涉犯毒品危害防制條例第10條第1 項，且與上開論罪部分為
    實質上一罪之集合犯關係等語。惟查依刑法第56條修正理由
    之說明，謂「對繼續犯同一罪名之罪者，均適用連續犯之規
    定論處，不無鼓勵犯罪之嫌，亦使國家刑罰權之行使發生不
    合理之現象。」「基於連續犯原為數罪之本質及刑罰公平原
    則之考量，爰刪除有關連續犯之規定」等語，即係將本應各
    自獨立評價之數罪，回歸本來就應賦予複數法律效果之原貌
    。因此，就刑法修正施行後多次施用毒品之犯行，採一罪一
    罰，始符合立法本旨；又行為人各次施用毒品之行為，均係
    為滿足各該次之毒癮，於滿足毒癮後，該次行為即已完成;
    是各次均為各自獨立之行為，各具獨立性，其前後次施用毒
    品行為間，自無密切不可分之關係，各自獨立構成同一施用
    毒品罪責，顯然不合接續犯之構成要件，是併案意旨所指被
    告犯行既在刑法第56條刪除之後，即與本案起訴之被告犯罪
    事實無從成立接續犯或連續犯關係，而非本案起訴效力所及
    ，本院自不得併予審理，應退由檢察官另行依法處理。
據上論斷，應依刑事訴訟法第369 條第1 項前段、第364 條、第
299 條第1 項前段，毒品危害防制條例第10條第1 項、第2 項，
刑法第11條、第41條第1 項、第47條第1 項、第51條第5 款，中
華民國96年罪犯減刑條例第2 條第1 項第3 款、第7 條，判決如
主文。
本案經檢察官彭南雄到庭執行職務。
中　　華　　民　　國　　96　 　年 　　9　　月　　4　　日
                  刑事第七庭    審判長法  官   莊飛宗
                                      法  官   邱明弘
                                      法  官   黃憲文
以上正本證明與原本無異。
施用第一級毒品部分如不服本判決應於收受本判決後10日內向本
院提出上訴書狀，其未敘述上訴理由者，並得於提起上訴後10日
內向本院補提理由書狀（均須按他造當事人之人數附繕本）「切
勿逕送上級法院」。
其餘不得上訴
中　　華　　民　　國　　96　 　年 　　9　　月　　4　　日
                                      書記官   施耀程
附錄本件判決論罪科刑法條：
毒品危害防制條例第10條：
  施用第一級毒品者，處6月以上5年以下有期徒刑。
  施用第二級毒品者，處3年以下有期徒刑。
